【裁判字號】    95,上訴,225
【裁判日期】    950425
【裁判案由】    違反槍砲彈藥刀械管制條例
【裁判全文】
臺灣高等法院臺南分院刑事判決         95年度上訴字第225號
上  訴  人
即  被  告  甲○○
                    現於臺灣台南監獄臺南分監執行中
上列上訴人因違反槍砲彈藥刀械管制條例案件，不服臺灣臺南地
方法院94年度訴字第1290號中華民國94年12月20日第一審判決（
起訴案號：臺灣臺南地方法院檢察署94年度核退偵字第53號），
提起上訴，本院判決如下：
    主  文
上訴駁回。
    事  實
一、甲○○、黃彥凱二人係朋友關係，明知非經中央主管機關許
    可，不得持有或寄藏槍砲彈藥刀械管制條例第四條第一項第
    一款、第二款所示之槍砲及彈藥，詎甲○○竟於民國（下同
    ）九十三年七月間某日，未經許可，持有具殺傷力之仿ＦＮ
    廠一九一０型半自動手槍製造之金屬玩具手槍，換裝土造金
    屬槍管改造而成之改造手槍一枝（含彈匣壹個、槍枝管制編
    號0000000000號）及具殺傷力之直徑約九點一ｍ
    ｍ金屬彈頭之土造子彈五顆、直徑約八點八ｍｍ金屬彈頭之
    土造子彈五顆（合計十顆，起訴書誤載為十一顆），並於同
    年七月十五日前之某日，將之持至黃彥凱與其女友吳宜潔位
    於台南巿郡安路六段廿五號之同居處交予黃彥凱，黃彥凱收
    受後乃將之寄藏於上開住處二樓房間內（黃彥凱寄藏槍彈部
    分，業據原審判決有期徒刑一年二月，併科罰金新台幣三萬
    元確定）。嗣於同年七月十五日晚上十時許，為警在上址搜
    索查獲，並扣得上開具殺傷力之改造玩具手槍一枝，及具殺
    傷力之土造子彈十顆（其中四顆鑑定時試射用罄，餘六顆）
    、土造子彈彈殼一顆。
二、案經臺南市警察局第一分局報告臺灣臺南地方法院檢察署檢
    察官偵查起訴。
    理  由
一、訊據上訴人即被告甲○○矢口否認有何上開犯行，辯稱「其
    並未持有上開槍、彈，該槍、彈係綽號「台仔」為了借錢，
    質押在同案被告黃彥凱那裡，其未經手將槍、彈交付與黃彥
    凱」云云。
二、經查：
  (一)被告如何將上揭槍、彈交與同案被告黃彥凱藏放在上址等事
    實，業據証人即同案被告黃彥凱於警詢時供証「改造槍枝及
    子彈係我朋友甲○○寄放」等語明確（警卷第三頁、第六頁
    ）；同案被告黃彥凱並於偵查，以證人之身分証述「該槍、
    彈確係被告所持有，而放置在上址」等情（見核退偵字卷第
    五四頁）；而證人吳宜潔於警、偵訊時亦供証「該改造槍枝
    及子彈係甲○○所有」等情（警卷第九頁、核退偵字卷第十
    七頁、第五四頁）。經核証人黃彥凱、吳宜潔二人就上開槍
    、彈原係為被告所有而放置在上址之重要之點，彼等之証詞
    均屬相符，並有上開槍、彈扣案可資佐証；再參酌被告雖辯
    稱該槍彈係黃彥凱在少年觀護所同房少年犯綽號「台仔」之
    男子持以向黃彥凱質押借錢云云，但經檢察官函詢台南少年
    觀護所有關同案被告黃彥凱之收容及同房少年名冊時，該所
    查至八十二年止，並無相關收容紀錄或資料等情，有該所九
    十四年五月三十一日南觀芳教字第0940800157號函一紙在卷
    可參（見核退偵字卷第六四頁）等情觀之，被告上開所辯若
    為真實，豈有台南少年觀護所無上開資料之理，被告所辯，
    已無足取，而証人黃彥凱、吳宜潔等人上開之供証，即非無
    據。
  (二)再查，九十三年七月十五日，在台南巿郡安路六段廿五號同
    案被告黃彥凱住處，除查獲上開槍、彈外，尚為警扣得第一
    級毒品海洛因、第二級毒品安非他命等物，經警訊及該扣押
    物係何人所有時，同案被告黃彥凱供稱「毒品及吸食器等都
    是我的，改造槍支及子彈是我朋友甲○○寄放」等語（見警
    詢卷第三頁正面），而觀之被告於查獲時並未在場，若果真
    該槍、彈確係綽號「台仔」借款時質押在上址，同案被告黃
    彥凱理應據實以告，蓋交付槍枝者若為「台仔」，因僅係綽
    號，警方恐難追查，衡情同案被告黃彥凱豈有為上開供述之
    理？再稽之被告於警詢時雖供稱「該槍、械係黃彥凱在少年
    觀護所同房少年綽號「台仔」之男子請我向黃彥凱借錢，黃
    彥凱要抵押品，綽號「台仔」才親自拿過來，當時綽號「台
    仔」是以一個黑色包包拿到黃彥凱女朋友家，綽號「台仔」
    拿了錢就走了」等語（見核退偵字卷第第三頁正面），又核
    與被告於偵查中供稱「（槍彈）是一個叫「台仔」的，當時
    （九十三年七月初）是因為「台仔」要向我借錢，我沒有錢
    ，黃就說要借錢給他，但問他有何抵押品，「台仔」就說等
    下會拿一件東西過來，後來他就拿那支槍枝來給我，我交給
    黃，當時我跟黃都在場，黃還問「台仔」說何時贖回，「台
    仔」說二天後。‧‧「台仔」與黃很早就認識，但是我朋友
    介紹我跟「台仔」認識時並未說他叫什麼名字；‧‧當時我
    與黃彥凱一起至吳宜潔家，黃說他要看槍枝，所以我才拿出
    來給他看的，該槍枝就是「台仔」拿出來給黃彥凱當抵押品
    之槍枝」等情（見核退偵字卷第四二頁至第四三頁、第五四
    頁至第五五頁），就綽號「台仔」究係要向被告借錢，因被
    告沒錢而請被告轉向黃彥凱代為借錢，抑或僅係委請被告代
    向黃彥凱借錢一節，前後供述亦有不符已難信採。況依被告
    於偵查中稱「我不知道台仔真實姓名，黃彥凱和他認識比較
    久」等語（見核退偵字卷第三十二頁），於本院審理時則稱
    「當時台仔拿槍來，我不知道包包內放的是槍，我只是接下
    包包轉交給黃彥凱」等語（見本院卷第四十七頁）。若依被
    告所辯，綽號「台仔」既與黃彥凱收容在同房，彼此即有認
    識，衡情何須請被告代為向黃彥凱借錢質押槍、彈；再依被
    告所辯，交槍時同案被告黃彥凱既有在場，則綽號「台仔」
    直接將槍、彈交與同案被告黃彥凱即可，何須由被告轉交？
    再再悖於常理，被告所辯，自難信採。
  (三)末查，扣案之改造玩具手槍及土造子彈，經送內政部警政署
    刑事警察局以性能檢驗法、試射法鑑定結果，送鑑改造槍枝
    一枝（含彈匣壹個、槍枝管制編號0000000000號
    ）認係由仿ＦＮ廠一九一０型半自動手槍製造之金屬玩具手
    槍，換裝土造金屬槍管改造而成之改造手槍，機械性能良好
    ，可擊發適用之子彈，認具殺傷力。送鑑子彈十一顆：其中
    直徑約九點一ｍｍ金屬彈頭之土造子彈五顆，經採樣貳顆試
    射，均可擊發，認均具殺傷力。其中直徑約八點八ｍｍ金屬
    彈頭之土造子彈五顆，經採樣貳顆試射，均可擊發，認均具
    殺傷力。另一顆認係玩具金屬彈殼等情，有該局九十三年八
    月十二日刑鑑字第○九三○一五一六二八號槍彈鑑定書一份
    存卷可按（見核退偵字卷第五頁至第七頁），足認扣案之槍
    枝及土造子彈十顆確有殺傷力，而係屬槍砲彈藥刀械管制條
    例所規範管制之槍枝及彈藥無訛。
  (四)綜上所述，被告確有持有上開槍、彈，其上開所辯，無非係
    事後卸責之詞，不足採信，本件事證明確，被告犯行，洵堪
    認定。
三、按被告行為後，槍砲彈藥刀械管制條例於九十四年一月二十
    六日經總統以華總一義字第○九四○○○一○一○一後修正
    公布，並於同年一月二十八日生效，其中該條例第十一條於
    修正後業經刪除，並將該條項所規定之未經許可持有其他可
    發射子彈具有殺傷力之改造手槍罪移列至第八條第四項，該
    條例第十一條第四項與修正後同條例第八條第四項，就持有
    可發射子彈具有殺傷力之改造手槍部分之構成要件雖無不同
    ，惟修正後之刑度已由「一年以上七年以下有期徒刑，併科
    新臺幣七百萬元以下罰金」提高為「三年以上十年以下有期
    徒刑，併科新臺幣七百萬元以下之罰金」，比較被告行為時
    及裁判時法適用結果，以修正前之該條例第十一條第四項有
    利於被告，依刑法第二條第一項但書之規定，應適用修正前
    槍砲彈藥刀械管制條例第十一條第四項之規定；至於該條例
    第十二條第一項部分，則未於此次併予修正，自無新舊法比
    較之問題，當然適用裁判時之法律。
四、核被告所為，係犯修正前槍砲彈藥刀械管制條例第十一條第
    四項之未經許可持有其他可發射子彈具有殺傷力之改造手槍
    罪，及修正後槍砲彈藥刀械管制條例第十二條第四項之未經
    許可持有彈藥罪。被告於同一時地，以一持有行為而分別觸
    犯上開二罪名，為想像競合犯，應依刑法第五十五條之規定
    從一重之未經許可持有其他可發射子彈具有殺傷力之改造手
    槍罪處斷。
五、原審以被告甲○○部分罪証明確，因予適用修正前槍砲彈藥
    刀械管制條例第十一條第四項、修正後同條例第十二條第四
    項、刑法第十一條前段、第二條第一項、第五十五條、第四
    十二條第二項、第三十八條第一項第一款，罰金罰鍰提高標
    準條例第二條，現行法規所定貨幣單位折算新臺幣條例第二
    條之規定；並審酌被告未經許可無故持有上開具殺傷力之改
    造手槍一枝及彈藥十顆，雖尚無持槍加害他人生命、身體、
    財產之具體事證，惟持有槍彈對社會治安及他人之生命身體
    構成極大威脅之危害，及被告之品性、生活狀況、年齡智識
    程度、犯後態度等一切情狀，量處有期徒刑一年六月，併科
    罰金新台幣六萬元，罰金部分並諭知易服勞役之折算標準。
    扣案之上揭仿ＦＮ廠一九一０型半自動手槍製造之金屬玩具
    手槍，換裝土造金屬槍管改造而成之改造手槍一枝（含彈匣
    一個、槍枝管制編號0000000000號）及土造子彈
    六顆，依槍砲彈藥刀械管制條例第五條之規定為違禁物，爰
    依刑法第三十八條第一項第一款之規定，宣告沒收之。至扣
    案之土造子彈彈殼一顆，經送內政部刑事警察局鑑定後認並
    不具殺傷力，及送鑑試射之土造子彈共四顆已射罄，有上開
    槍彈鑑定書在卷可參，是上開子彈及彈殼既非屬違禁品，又
    非供被告等犯本案所用之物，爰不另諭知沒收。本院經核原
    審認事用法俱無不合，量刑亦稱妥適，被告上訴否認犯罪，
    並以上開情詞指摘原判決不當，並無理由，應予駁回。
據上論結，應依刑事訴訟法第368條，判決如主文。
本案經檢察官張太龍到庭執行職務。
中    華    民    國    95    年    4     月    25    日
                  刑事第四庭    審判長法  官  吳志誠
                                      法  官  林勝木
                                      法  官  陳珍如
以上正本證明與原本無異。
如不服本判決，應於收受本判決後十日內向本院提出上訴書狀。
其未敘述上訴理由者並得於提起上訴後十日內向本院補提理由書
狀（均須按他造當事人之人數附繕本）「切勿逕送上級法院」。
                                      書記官  岑  玢
中    華    民    國    95    年    4     月    25    日
附錄：本判決論罪科刑法條
修正前槍砲彈藥刀械管制條例第11條第4項：
  未經許可，持有、寄藏或意圖販賣而陳列第1項所列槍砲者，
  處1年以上7年以下有期徒刑，併科新臺幣7百萬元以下罰金。
現行槍砲彈藥刀械管制條例第12條第四項：
  未經許可，持有、寄藏或意圖販賣而陳列子彈者，處5年以下
  有期徒刑，併科新台幣300萬元以下罰金。


司法院資訊處製作；財團法人民間司法改革基金會備份。
